臺灣宜蘭地方法院民事判決
111年度羅小字第385號
原      告  張瑜蠲  

被      告  陳瑞記  
上列當事人間請求損害賠償事件，本院於民國111年11月4日言詞
辯論終結，判決如下：
    主      文
被告應給付原告新臺幣11,000元。
原告其餘之訴駁回。
訴訟費用新臺幣1,000元，其中新臺幣167元由被告負擔，餘由原
告負擔。
本判決第1項得假執行。但被告如以新臺幣11,000元為原告預供
擔保後，得免為假執行。
原告其餘假執行聲請駁回。
    事實及理由
壹、程序事項：
    被告經合法通知，未於言詞辯論期日到場，經核無民事訴訟
    法第386條所列各款情形，爰依原告之聲請，由其一造辯論
    而為判決。
貳、實體事項：
一、原告主張：訴外人林惠玉、張慧玲、徐淑貞、陳坤成、林志
    安等（下分稱姓名，合則稱林惠玉5人）為坐落宜蘭縣○○鄉○
    ○路000巷0號，社區名稱為「阿信之家」（下稱系爭大樓）
    之大樓住戶，於民國109年5月12日共同委請被告承攬系爭大
    樓之外牆及屋頂防水工程之施作（下稱系爭工程），並簽立
    防水工程契約書（下稱系爭契約），預計9個工作天完成。
    嗣原告向林志安購買系爭大樓4樓之所有權，簽約時林志安
    即告知系爭大樓之外牆及頂樓防水已交由被告施作，並於11
    0年4月30日將系爭契約債權讓與予原告，被告亦於110年5月
    30日簽收確認原告已給付系爭工程尾款26,500元，另徐淑貞
    則將系爭工程之承攬契約債權讓與予訴外人蔡政修，並均經
    換約完成。詎被告僅就2至5樓外牆防水工程為部分施作，就
    屋頂防水工程部分僅加裝2根水管，迄未施作完畢，且避不
    見面。為此，爰依民法第229條、第231條第1項、第250條、
    第254條、第503條等之規定，請求被告返還原告支出之尾款
    26,500元、賠償違約金28,300元，及因施工延宕造成屋內漏
    水之修復費用11,000元，共計65,800元（計算式：26,500元
    ＋28,300元＋11,000元）等語。並聲明：㈠被告應給付原告65,
    800元；㈡願供擔保請准宣告假執行。
二、被告未於言詞辯論期日到場，亦未提出準備書狀作何聲明或
     陳述。
三、本院得心證之理由：
  ㈠原告主張林惠玉5人共同委請被告承攬系爭工程，並簽立系爭
    契約，嗣林志安及徐淑貞分將系爭工程之承攬契約債權讓與
    予原告及蔡政修，然因被告迄未完工，致其所有之房屋屋內
    漏水而須支出修復費用11,000元，業據其提出系爭契約書，
    通訊軟體LINE對話紀錄、照片、估價單等件為憑（見本院卷
    第4至65頁），且經本院調閱臺灣宜蘭地方檢察署（下稱宜
    蘭地檢）110年度調偵字第364號刑事卷宗核閱無訛。又被告
    已於相當時期受合法通知，既未於言詞辯論期日到場，復未
    提出任何書狀以供本院審酌，依民事訴訟法第280條第3項前
    段準用第1項前段規定，應視同自認，堪認原告前揭之主張
    為真實。而被告雖係以「瑞誠暘防水工程」名義承攬，惟依
    被告於偵查中所述，其並未為公司登記，係由其自行命名等
    語（見宜蘭地檢110年度偵字第6004號卷第39頁背面），是
    堪認原告主張系爭工程係由被告個人承攬乙節，應屬可採。
  ㈡原告復主張系爭契約係於109年間簽立，約定系爭工程預計工
    期為9日，被告雖曾於109年間、110年4月19日至系爭大樓施
    作系爭工程，原告並於110年6月5日催告被告施作，然被告
    迄未履行完畢，故請求被告返還已受領之尾款26,500元等語
    。惟按「契約當事人之一方遲延給付者，他方當事人得定相
    當期限催告其履行，如於期限內不履行時，得解除其契約」
    ；「因可歸責於承攬人之事由，遲延工作，顯可預見其不能
    於限期內完成而其遲延可為工作完成後解除契約之原因者，
    定作人得依前條第2項之規定解除契約，並請求損害賠償」
    ；「解除權之行使，應向他方當事人以意思表示為之；契約
    當事人之一方有數人者，前項意思表示，應由其全體或向其
    全體為之」，民法第254條、第503條、第258條第1項、第2
    項定有明文。蓋契約當事人之一方有數人，其於訂約時即預
    期發生多數當事人之契約關係，如解除權之行使為可分，將
    使當事人間之法律關係趨於複雜，且與當事人訂約之真意有
    違。是倘契約當事人有數人，而僅由一人或向一人為解除契
    約之意思表示，自難謂已生解除契約之效力。經查，依原告
    所陳系爭契約之定作人為系爭大樓1至5樓住戶即林惠玉5人
    ，嗣林志安、徐淑貞分將系爭工程之承攬契約債權讓與予原
    告及蔡政修等2人，並經換約完成，故系爭工程係由林惠玉
    、張慧玲、陳坤成、蔡政修及原告共同定作，而由被告承攬
    ，且系爭工程為一體，無法區分各別住戶定作範圍，是由前
    揭5名住戶共同定作系爭工程及簽定系爭契約等語（見本院
    卷第81頁背面），是倘原告欲解除系爭契約，依上說明，其
    解除權之行使即應由全體債權人共同為之，方屬適法。惟原
    告自認其並未對被告為解除系爭契約之意思表示（見本院卷
    第82頁），且觀諸原告提出之通訊軟體LINE對話紀錄，僅有
    林志安於110年5月17日對陳瑞記表示應於同年月28日完成系
    爭工程，若被告不施作即應退費等語（見本院卷第43至46頁
    ），然林志安已於110年4月30日將系爭契約相關權益債權讓
    與予原告，並於110年4月30日換約完成，此亦為原告所自認
    （見本院卷第82頁），足見林志安於110年5月17日時已非系
    爭契約之當事人，其對被告表示若不依期施作即應退費之意
    旨，是否可認為係合法有效之催告及解除權行使，已非無疑
    。而林惠玉雖亦曾表示：「我們最後這2天等你回應，不是
    裝沒看到就行，真的夠久了，我們給你的時間，不回應就不
    是只有退費與調解，就只好先跟你最喜歡說的拍謝，我不相
    信你沒看到。」等語（見本院卷第47頁），然並無行使解除
    權之具體表示，縱以原告援引民法第229條、第254條、第50
    3條等條文提起本件訴訟，認其即有解除系爭契約之主張，
    而於起訴狀繕本送達被告時，已有解除契約之意思表示，然
    原告既已自述其不清楚其他住戶有無共同對被告為解除之意
    思表示等語（見本院卷第82頁），則參諸前揭說明，其對被
    告所為之意思表示，不生解除系爭契約之效力，被告與上揭
    債權人間之承攬關係因尚未合法解除，而應認系爭契約仍屬
    有效存續。是原告在未與其他債權人全體共同解除與被告間
    之委任契約前，即獨自提起本件訴訟，請求被告返還工程款
    項，顯然於法未合，難以准許。
  ㈢原告又主張被告應賠償違約金，並應按全部定作人已給付之
    定金總額20％計算即28,300元（計算式：141,500×20％＝28,30
    0元）等語。惟按當事人得約定債務人於債務不履行時，應
    支付違約金，固為民法第250條明定，且當事人主張有利於
    己之事實者，就其事實有舉證之責任，民事訴訟法第277條
    第1項亦有明文。經查，依系爭契約所載，兩造就系爭工程
    僅有如定作人違約取消訂金將做違約金不予退還之約定，並
    無定作人即原告得請求承攬人即被告給付違約金之約定條款
    ，且經本院曉諭原告說明請求違約金之法律上依據為何，原
    告僅泛稱當初簽的契約很潦草，其不清楚違約金之法律依據
    為何等語（見本院卷第82頁），仍未就兩造有何遲延未完工
    應給付違約金之約定舉證以實其說，故本件原告主張被告逾
    期未完工，原告應得向其請求依系爭大樓5名住戶已共同支
    付之定金總額20％計算之違約金為28,300元等語，洵屬無據
    ，應予駁回。
  ㈣復按，債務人遲延者，債權人得請求其賠償因遲延而生之損
    害，民法第231條第1項定有明文。按負損害賠償責任者，除
    法律另有規定或契約另有訂定外，應回復他方損害發生前之
    原狀。因回復原狀而應給付金錢者，自損害發生時起，加給
    利息。第1項情形，債權人得請求支付回復原狀所必要之費
    用，以代回復原狀；應回復原狀者，如經債權人定相當期限
    催告後，逾期不為回復時，債權人得請求以金錢賠償其損害
    ；不能回復原狀或回復顯有重大困難者，應以金錢賠償其損
    害，民法第213條至第215條分別定有明文。查原告另主張因
    被告迄未完成系爭工程，致其所有之房屋屋內持續漏水，內
    牆、窗台、地板及地板牆面、窗框、天花板等裝潢因而受損
    ，須支出修復費用11,000元等節，業據其提出照片、估價單
    為憑（見本院卷第9至25頁），堪信為真實。被告係於109年
    間至系爭大樓施作系爭工程，原告因當時尚未入住系爭大樓
    不清楚確切日期，惟被告亦曾於110年4月19日再度施作系爭
    工程，而依系爭契約之約定施工期為9天，則被告原應於110
    年4月27日前完成，且經原告於110年6月5日催告被告施作，
    被告迄仍未履行完畢，亦經原告陳明在卷，並提出之通訊軟
    體LINE對話紀錄在卷可憑（見本院卷第7頁、第81頁背面）
    ，又上開損害賠償請求權係依系爭契約之定作人各別所有房
    屋內部因漏水受損之情形所為之請求，應屬可分債權，自得
    由原告依前揭規定就其具體損害單獨對被告提起損害賠償，
    請求賠償因遲延而生之損害。至原告為修復系爭大樓4樓之
    漏水所支出之修繕費用，依原告提出之估價單（見本院卷第
    15頁）所示，核為高壓灌注止漏處理工程及油漆塗裝，均無
    更換新品涉及物品應予折舊之問題，應無折舊之必要。從而
    ，原告得請求之因被告賠償因持續漏水所支出之修繕費用11
    ,000元，為有理由。
四、綜上所述，原告依民法第231條第1項之法律關係，請求被告
    給付11,000元損害賠償，為有理由，應予准許；至原告依民
    法第229條、第250條、第254條、第503條請求解除系爭契約
    後返還已給付之工程款，暨依民法第250條請求違約金，均
    為無理由，應予駁回。
五、本件就原告勝訴部分，係就民事訴訟法第436之8條第1項訴
    訟適用小額訴訟程序為被告敗訴之判決，依民事訴訟法第43
    6之20條規定，應依職權宣告假執行。原告就其勝訴部分陳
    明願供擔保請准宣告假執行，僅係促使法院之職權發動，無
    庸為准駁之諭知，至於原告敗訴部分，其假執行之聲請即失
    所依附，爰併予以駁回。
六、訴訟費用負擔之依據：民事訴訟法第79條，並依職權確定訴
    訟費用額為1,000元（第一審裁判費），其中167元應由被告
    負擔，餘由原告負擔。　　　　　
中　　華　　民　　國　　111 　年　　12　　月　　2 　　日
                  羅東簡易庭  法  官  黃淑芳
以上正本係照原本作成。
對於本件判決如有不服，應於收受送達後20日內向本院提出上訴
書狀，上訴於本院合議庭，並按他造當事人之人數附具繕本。
當事人之上訴，非以判決違背法令為理由不得為之，上訴狀應記
載上訴理由，表明下列各款事項：
(一)原判決所違背之法令及其具體內容。
(二)依訴訟資料可認為原判決有違背法令之具體事實。
如委任律師提起上訴者，應一併繳納上訴審裁判費。
中　　華　　民　　國　　111 　年　　12　　月　　2 　　日
                              書記官　廖文瑜